【裁判字號】    98,上易,982
【裁判日期】    980602
【裁判案由】    贓物
【裁判全文】
臺灣高等法院刑事判決                 98年度上易字第982號
上  訴  人  乙○○
即  被  告
                    現另案於臺灣臺北監獄臺北分監執行中
上列上訴人因贓物案件，不服臺灣板橋地方法院98年度易字第20
號，中華民國98年3月6日第一審判決（起訴案號：臺灣板橋地方
法院檢察署97年度偵字第30074號），提起上訴，本院判決如下
：
    主  文
上訴駁回。
    事  實
一、乙○○前因違反麻醉藥品管理條例案件，經臺灣臺北地方法
    院以85年度訴字第846號判決判處應執行有期徒刑五年六月
    後，由本院、最高法院判決上訴駁回確定，經入監執行前開
    徒刑，而於民國（下同）88年10月15日縮短刑期假釋出監，
    惟嗣因案遭撤銷假釋，再就其殘刑有期徒刑三年二月十四日
    ，與臺灣基隆地方法院90年度瑞簡字第53號確定判決所判處
    之有期徒刑六月刑期接續執行，94年9月14日徒刑執行完畢
    出監。乙○○基於收受贓物之犯意，於97年3月26日中午某
    時許，在臺北縣樹林市○○路附近某處，自某真實姓名年籍
    不詳之成年人處，收受車牌號碼7F-5435號自用小客車（下
    稱本件汽車，而本件汽車原係由黃浩琦管領使用，於97年3
    月15日下午6時至同年月16日上午7時之期間，在臺北縣林口
    鄉○○村○○○街16號前，遭不明人士竊取）後，即駕駛本
    件汽車載運廢白鐵88公斤前往位在桃園縣龜山鄉○○路○段
    103號之龜山資源回收站，變賣前揭廢白鐵予不知情之回收
    站員工丙○○。嗣因甲○○○報警協尋遭竊之本件汽車，而
    於97年7月25日警方執行查贓勤務時，發現龜山資源回收站
    買收物品登記簿上，記載乙○○曾使用本件汽車至前揭回收
    站變賣白鐵，始循線查悉上情（至本件汽車則已於97年3月
    28日尋獲，並由黃浩琦領回）。
二、案經桃園縣政府警察局龜山分局報請臺灣板橋地方法院檢察
    署檢察官偵查後提起公訴。
    理  由
一、證據能力部分：按被告以外之人於審判外之言詞或書面陳述
    ，除法律有規定者外，不得作為證據；又被告以外之人於審
    判外之陳述，雖不符合同法第159條之1至第159條之4之規定
    ，但經當事人於審判程序同意作為證據，法院審酌該言詞陳
    述或書面陳述作成時之情況，認為適當者，亦得為證據。當
    事人、代理人或辯護人於法院調查證據時，知有第159條第1
    項不得為證據之情形，而未於言詞辯論終結前聲明異議者，
    視為有前項之同意，刑事訴訟法第159條第1項及第159條之5
    分別定有明文。查本判決下列所引用之各該被告以外之人即
    證人黃浩琦、甲○○○於審判外之陳述（包含書面陳述），
    皆屬傳聞證據，惟被告雖知上開證據資料為傳聞證據，但於
    準備程序及審判期日中均表示無意見而不予爭執，且迄至言
    詞辯論終結前亦未再聲明異議，審酌上開證據資料製作時之
    情況，尚無違法不當及證明力明顯過低之瑕疵，亦認為以之
    作為證據應屬適當，故揆諸前開規定，爰逕依刑事訴訟法第
    159條之5規定，認前揭證據資料均例外有證據能力。
二、上訴人即被告乙○○固坦承於97年3月26日中午某時許，在
    臺北縣樹林市○○路附近某處，使用本件汽車載運廢白鐵前
    往龜山資源回收站變賣等情，惟否認收受贓物犯行，辯稱略
    以：「當時係真實姓名年籍不詳綽號阿峰之友人約我一起使
    用本件汽車載運廢白鐵前往回收站變賣，且本件汽車是由阿
    峰駕駛，警員於警詢時有說調到的監視器錄影畫面顯示我是
    從副駕駛座下車，不知道本件汽車是贓物」云云。經查：
(一)、本件汽車原係由黃浩琦管領使用，並於97年3月15日下午6時
    至同年月16日上午7時之期間，在臺北縣林口鄉○○村○○
    ○街16號前，遭不明人士竊取，迨97年3月28日始尋獲，並
    由黃浩琦領回等情，業據證人黃浩琦、甲○○○於警詢時證
    述綦詳，復有臺北縣政府警察局新莊分局林口分駐所受理各
    類案件紀錄表、臺北縣政府警察局車輛協尋電腦輸入單各一
    件附卷可稽，足以認定與事實相符。是被告於97年3月26日
    載運廢白鐵前往龜山資源回收站變賣時，本件汽車確屬他人
    失竊贓物之情，已堪認定。
(二)、被告雖辯稱本件汽車於97年3月26日係由阿峰駕駛，且此點
    曾據警員告知有監視器錄影畫面可證云云，惟查，證人即警
    員莊永書、蔡崇輝於原審均證稱：「當時有去調閱監視器錄
    影畫面，但已經超過保存時間，所以沒有資料畫面可以看」
    等語在卷，核與證人丙○○於警詢時所述因時間久遠，畫面
    資料已覆蓋，無法提供監視錄影畫面之情相符，足認被告就
    此所辯難以採信。而證人丙○○於原審證稱：「客人開車來
    賣東西的時候，會請客人開車進入回收站的地磅秤重，之後
    再請客人將貨物卸下後，再空車過磅一次，就看重量及貨物
    的品項為何計算回收金額給客戶。卸完貨過磅完之後，我會
    依據交貨人的身分證資料先填寫，之後再請交貨人親自簽名
    確認。97年3月26日被告有開本件汽車載廢白鐵88公斤到我
    們回收場出售，1公斤是賣65元，最後的交貨人簽名是被告
    本人所簽的。我當時只有看到被告一個人」等語明確，並有
    買收物品登記簿影本附卷可憑，雖被告稱當時係由阿峰邀約
    並駕駛本件汽車前往回收站，惟若如被告所述，其與阿峰間
    存有願意無償陪同前往桃園縣龜山鄉之交情，焉有可能迄至
    原審之審理期日為止，均無法提出任何有關阿峰之年籍資料
    以供調查，且阿峰此人於回收場人員確認廢白鐵重量或核算
    交付價金之際，亦無全權委託被告出面簽名收受之理，是被
    告所辯除與證人丙○○證述歧異外，亦與常情有違而難以採
    信。被告既無法就此部分提出相關證據包括阿峰之資料以供
    查證，尚難作對有利被告之認定，故本案係被告自行駕駛本
    件汽車載運廢白鐵前往龜山資源回收站變賣之情，同堪認定
    為真實。
(三)、查汽車占有使用，應同時持有其行車執照，始足證明占有該
    汽車之正當權源，此為一般智識程度之人普遍具備之常識，
    且被告前於96年11月間，即曾竊取他人汽車得手供己作為交
    通工具使用，有原審97年度易字第1474號刑事判決書可參，
    是被告對於所駕駛使用之車輛是否為贓車乙事，自當更能注
    意判別。再被告於原審復自承96年3月26日當天是第一次看
    過本件汽車，並且未能提出任何交付本件汽車者之年籍資料
    或聯絡方式，倘本件汽車來源正當，該真實姓名年籍不詳之
    成年人豈會願任意交由被告駕駛使用，從而，被告於取得本
    件汽車使用時，主觀上亦有收受贓物之犯意甚明。
(四)、綜上，本案事證明確，被告所為辯解並非可取，其犯行洵堪
    認定，應依法論科。
三、論罪科刑部分：
(一)、核被告乙○○所為，係犯刑法第349條第1項之收受贓物罪。
    被告前因違反麻醉藥品管理條例案件，經臺灣臺北地方法院
    以85年度訴字第846號判決判處應執行有期徒刑五年六月後
    ，迭本院、最高法院判決上訴駁回確定，經入監執行前開徒
    刑，而於88年10月15日縮短刑期假釋出監，惟嗣因案遭撤銷
    假釋，再就其殘刑有期徒刑三年二月十四日，與臺灣基隆地
    方法院90年度瑞簡字第53號確定判決所判處之有期徒刑六月
    刑期接續執行，94年9月14日徒刑執行完畢出監，此有被告
    前案紀錄表在卷足徵，其於有期徒刑執行完畢五年內故意再
    犯本案有期徒刑以上之罪，依刑法第47條第1項規定成立累
    犯，並應加重其刑。
(二)、原審認被告罪證明確，並適用刑事訴訟法第284條之1、第29
    9條第1項前段，刑法第349條第1項、第47條第1項、第41條
    第1項前段，刑法施行法第1條之1之規定，審酌被告刑案前
    科紀錄之素行狀況、智識程度，暨其犯罪動機、手段、所生
    危害程度，與於犯後猶飾詞狡辯掩蓋所為等一切情狀，量處
    有期徒刑伍月，並諭知如易科罰金，以新臺幣壹仟元折算壹
    日。
(三)、經核原判決認事用法並無不合，量刑之諭知亦屬妥適，上訴
    人即被告上訴意旨略以量刑過重等詞，另亦否認犯罪，辯解
    稱有阿峰其人等語，然按「量刑輕重係屬事實審法院得依職
    權自由裁量之事項，苟已斟酌刑法第57條各款所列情狀而未
    逾越法定刑度，不得遽指為違法（72年台上字第6696號判例
    ）」，本件原審判決已經詳細記載量刑審酌各項被告犯罪情
    節及犯罪後之態度等一切情狀，並予以綜合考量，依累犯之
    規定加重其刑後，在法定刑內科處其刑，經核於法並無不合
    ，上訴意旨既未指摘原判決科刑有何違背法令，單純就科刑
    輕重為爭執，自非適法之上訴理由。至於被告辯解有阿峰其
    人等詞，並不可採信（理由如前），是其指摘原判決不當，
    為無理由，應予駁回。
據上論斷，應依刑事訴訟法第368條，判決如主文。
本案經檢察官楊秀琴到庭執行職務。
中    華    民    國    98    年    6     月    2     日
            刑事第十二庭  審判長法  官  蔡永昌
                                法  官  陳榮和
                                法  官  施俊堯
以上正本證明與原本無異。
不得上訴。
                                書記官  顧哲瑜
中    華    民    國    98    年    6     月    3     日
附錄：本案論罪科刑法條全文
刑法第349條第1項
收受贓物者，處三年以下有期徒刑、拘役或五百元以下罰金。


司法院資訊處製作；財團法人民間司法改革基金會備份。
